臺灣臺中地方法院交通事件裁定　　　　100年度交聲字第651號
原處分機關　交通部公路總局臺中區監理所豐原監理站
異　議　人
即受處分人　蕭淑云
上列異議人即受處分人因違反道路交通管理處罰條例案件，對於
交通部公路總局臺中區監理所豐原監理站中華民國100 年2 月8
日所為之處分（豐監稽違字第裁63－HD0000000 號裁決書）聲明
異議，本院裁定如下：
    主   文
原處分撤銷。
蕭淑云不罰。
    理   由
一、原處分機關係以：異議人即受處分人（以下稱受處分人）蕭
    淑云於民國99年9 月22日7 時許，駕駛車號5GN －338 號重
    型機車，行經改制前臺中縣潭子鄉（現為臺中市潭子區，下
    同）福林路近新莊東二巷48弄2 號處，因「交通事故經委託
    醫院抽血酒測值為69.3mg/dl 換算呼氣值0.345mg/l 」之違
    規，經改制前臺中縣警察豐原分局潭子分駐所員警依違反道
    路交通管理處罰條例第35條第1 項第1 款規定舉發。受處分
    人不服舉發，而持通知單、電腦斷層檢查同意書、用藥紀錄
    單等資料提出申訴，經舉發機關查復舉發並無不當，並檢附
    衛生署豐原醫院檢驗結果影本，原處分機關遂於100 年2 月
    8 日依規定，以豐監稽違字第裁63－HD0000000 號裁決書，
    處罰鍰新臺幣（下同）15,000元整，1 年內禁考機車駕駛執
    照（受處分人無駕駛執照），並施以道安講習等語。
二、聲明異議意旨略以：伊對本件舉發深感疑惑，案發當日至菜
    園工作途中發生交通事故，伊茹素十年，滴酒未沾，怎會有
    酒精濃度？因該莫須有罪名深感不服！若當時有酒駕，現場
    急救人員及醫護人員怎無嗅得酒氣，且伊到院前即嚴重出血
    昏迷，陪同家屬皆未見何時抽血？又伊9 月初因頭痛至慈濟
    醫院看診，案發前仍在服藥，怎敢飲酒，伊確實未曾飲酒，
    請查明是否為：(一)酒測值是否誤判或儀器出錯？(二)是否因服
    用藥物有關？(三)是否為急救過程，使用酒精類消毒有關？為
    此聲明異議等語。
三、按汽車駕駛人有飲用酒類後其吐氣所含酒精濃度超過每公升
    0.25毫克以上者，不得駕車；汽車駕駛人，駕駛汽車經測試
    檢定有酒精濃度超過規定標準者，處15,000元以上60,000元
    以下罰鍰，並當場移置保管其車輛及吊扣其駕駛執照1 年，
    0.25毫克以上者，不得駕車。道路交通安全規則第14條第2
    款、道路交通管理處罰條例第35條第1 項第1 款分別定有明
    文。
四、再按法院受理交通事件，準用刑事訴訟法之規定，道路交通
    管理處罰條例第89條前段定有明文，是最高法院76年臺上字
    第4986號判例「認定犯罪事實所憑之證據，雖不以直接證據
    為限，間接證據亦包括在內，然而無論直接證據或間接證據
    ，其為訴訟上之證明，須於通常一般之人均不致有所懷疑，
    而得確信其為真實之程度者，始得據為有罪之認定，倘其證
    明尚未達到此一程度，而有合理之懷疑存在而無從使事實審
    法院得有罪之確信時，即應由法院為諭知被告無罪之判決」
    ，所揭示刑事訴訟法上法院認定事實之最重要原則之一，即
    認定被告有罪，就該有罪事實不能有任何之合理懷疑存在之
    原則於法院審理行為人違反道路交通管理處罰條例案件時，
    當有其適用。易言之，法院於審理行為人違反道路交通管理
    處罰條例案件，當踐行完畢調查證據之程序後，為事實之認
    定時，如就原處分機關所認定之行為人違規之事實仍有合理
    之訴訟上懷疑，此際即應依訴訟上之待證事實「罪證有疑，
    利於被告」之證據法則，作對受處分人有利之認定。
五、經查：
(一)、受處分人蕭淑云騎乘5GN-338 號普通重型機車，於99年9 月
    22日上午7 時許，由西往東行經臺中縣潭子鄉○○路與新莊
    東二巷48弄2 號旁時，跌倒在地，由案外人張素霞協助叫救
    護車，經送行政院衛生署豐原醫院急救治療，並由該院人員
    抽血檢驗其血液酒精濃度達69.3MG/DL ，換算呼氣之酒精濃
    度達每公升0.345 毫克等情，有受處分人警詢（偵訊）筆錄
    、張素霞警詢調查筆錄、道路交通事故現場圖、道路交通事
    故調查報告表(一)(二)、道路交通事故當事人酒精測定紀錄表、
    刑法第185 條之3 案件觀察紀錄表、診斷證明書、交通事故
    現場照片6 張、檢察官偵訊筆錄（以上均影本）及檢驗科檢
    驗報告單1 紙、前開違規通知單及裁決書等件附卷可稽。是
    受處分人經醫院人員抽血檢驗結果，體內血液所含酒精濃度
    ，已逾警方開單告發標準。然異議人體內血液所含酒精濃度
    ，是否因飲酒而起，則應另有積極證據證明。
(二)、受處分人固坦認於前揭時間騎乘上開車輛行經前揭地點，並
    發生本案車禍倒地受傷等事實不諱。惟堅詞否認有何酒後駕
    車之違反道路交通管理處罰條例第35條第1 項第1 款行為，
    並以前揭情詞置辯。依證人張素霞於100 年5 月5 日於本院
    訊問時證稱：「（你在99年9 月22日上午7 時，在臺中市○
    ○區○○路靠近新莊東二巷有無看到蕭淑云車禍倒地的經過
    ？）我是聽到倒地擦撞路面的聲音，抬頭看到1 台機車倒在
    地上，我在我家3 樓陽台燒金紙，我看那個人沒有站起來，
    我認為有人受傷，我趕快到門口，當時有1 台機車經過，那
    人對我喊有人受傷，我問要不要叫救護車，那個人說要，我
    就跑回家裡打電話叫救護車，因為機車騎士告訴我說倒地之
    人滿臉都是血，我打完電話後，拿1 塊布幫那個人止血，我
    到現場後看到他不是外傷，而是從鼻孔冒出血來，我都不敢
    碰他，陪同等救護車來。」「（你有無跟受傷的女士講話？
    ）有，我對她精神講話，我叫她呼吸，鼓勵她說救護車馬上
    就來了。該名女士呈現昏迷狀態，呼吸很微弱。」「（你有
    無靠近這名女士？）有，跟她說話，站在她的旁邊。」「（
    這名女士有無跟你說她為何會倒地？）沒有，她已經不省人
    事。」「（你有無聞到這名女士有酒味？）沒有。」等語（
    見本院卷第37頁反面至第38頁）甚詳，可知當時受處分人摔
    倒後，陪同等待救護車並靠近受處分人幫助其止血、喊話之
    證人張素霞，於當時並無嗅聞到受處分人身上有何酒味甚明
    。且依證人即舉發本件違規之員警林進魁於本院訊問所證稱
    ：「（你在99年9 月22日上午7 時，在臺中市○○區○○路
    靠近新莊東二巷有無處理該蕭淑云車禍案件？）有，我是據
    報案前往。」「（你到現場時，有無看到蕭淑云倒地的情形
    ？）有。」「（你有聞到蕭淑云身上有酒味？）我沒有接近
    她，她的意識不清。」「（事後蕭淑云自己或其親人有無說
    她為何騎車倒地？）都沒有說原因。」「（你從她駕駛的機
    車有無看到酒精或酒類的東西？）沒有。」「（事後為何會
    移送蕭淑云有酒後駕車的案件及開立酒後駕車的違規通知單
    ？）因為她抽血檢查有酒精反應，且她沒有辦法吹氣。」「
    （蕭淑云有無坦承她有飲酒或是有酒精成分的東西？）她都
    說沒有。」「（蕭淑云倒地是因為飲酒或使用有酒精的東西
    造成的？）我不知道。」等語（見本院卷第38頁反面至第39
    頁）以觀，可知舉發員警當時並未靠近受處分人，不知受處
    分人身上有無酒味，而其開立罰單舉發酒駕違規係依據醫院
    抽血檢查結果而為。是以，本件受處分人雖經醫院抽血檢驗
    換算呼氣酒精濃度達每公升0.345 毫克，惟參酌上述2 位證
    人之證詞，當時並無人有聞到受處分人身上帶酒味，則受處
    分人是否確有酒後駕車之違規行為，已非無疑。
(二)、再者本院向當時急救醫院即行政院衛生署豐原醫院函詢受處
    分人蕭淑云醫療救治過程是否會導致被急救人血液中濃度為
    69.3mg/dl ，或是與服用佛教慈濟綜合醫院臺中分院藥物所
    致，以及檢驗酒精濃度之儀器有無定期檢測而正確無誤等情
    ，醫院回函答覆稱：「(一)在醫療過程不會導致被急救人血液
    中酒精濃度達69.3mg/dl 。(二)所使用藥物不會在血液中造成
    酒精濃度偏高現象。(三)檢驗科酒精測試生化自動儀器有定期
    執行校正和品管，來確保檢驗數據的正確度。(四)依據試劑說
    明書，說明會影響酒精測試方法，包括檢體溶血、黃膽及乳
    糜，另外本院使用生化分析儀以酵素法進行酒精濃度測定時
    ，血液中異常升高的Lactate 和LDH 會產生干擾，使結果出
    現偽陽性（請參考附件資料）。」等語；又參佐該函所附件
    「道路交通安全規則中『血液酒精濃度』的檢體種類，及測
    定時必須考量的偽陽性」內容略以：……血液中酒精濃度測
    定還有另外一點必須注意。在1994年即有報告指出：若使用
    生化分析儀以酵素法（Enzymatic method）進行酒精濃度測
    定時，血中異常升高的乳酸鹽（Lactate ）和乳酸去氫（
    Llcohol Dehydrogenase LDH ）會產生干擾，使結果出偽陽
    性（false positive）。這是由於酵素法乃利用酒精和酒精
    去氫（Alcohol Dehydrogenase,LDH ）與NAD 的氧化還原
    反應進行定量，而乳酸鹽和乳酸去氫也可以與NAD 進行相
    同反應造成偽陽性。前述常見的自動生化分析儀皆以酵素法
    進行酒精濃度測定，且血中乳酸鹽和乳酸去氫的升高在臨
    床上不算少見，所以必須將這種偽陽性的可能列入必要考量
    ，若發現酒精濃度超過標準的檢體其乳酸鹽和乳酸去氫升
    高，表示酒精濃度測定無效，應使用高特異性、高靈敏度的
    氣相層析儀確認其酒精濃度……等語（見本院卷第25至第27
    頁），有行政院衛生署豐原醫院100 年4 月18日豐醫歷字第
    1000002685號函及其附件在卷可稽。職此，本院復函詢該醫
    院於當日以生化分析儀以酵素法進行酒精濃度測定時，受處
    分人血中有無異常升高Lactate 和LDH 之情形，並請醫院於
    檢體存在之前提，再以氣相層析儀檢驗受處分人之檢體之酒
    精濃度值，而該醫院於回函答覆則稱：「(一)蕭女士於99年9
    月22日至本院急診室執行酒精檢測之外的檢驗項目中，並無
    Lactate 和LDH 項目，故無法判定酒精檢測值69.3mg/dl ，
    是否為Lactate 和LDH 值昇高所造成的偽陽性。(二)依檢驗科
    酒精ETOH標準操作書規定，檢測檢體放置負15度C 至負20度
    C 冰箱中保存半年，其檢體已丟棄，此保存時間符合廠商試
    劑說明，及美國病理學會規定，故亦無法重測及送氣相層析
    宜檢驗單位作確認。」等情，亦有100 年5 月10日豐醫歷字
    第1000004122號函及其附件等件附卷可考。是以，受處分人
    於行政院衛生署豐原醫院救治過程，以及受處分人所服用慈
    濟綜合醫院臺中分院所開立之藥物，均不致影響血液所含酒
    精濃度。則受處分人在醫院救治過程中，以及先前所服用藥
    物均不會發生影響血液所含酒精濃度之情事，應可確認。惟
    行政院衛生署豐原醫院尚指出「該院使用之生化分析儀以酵
    素法進行酒精濃度檢測，測定血液中異常升高的Lactate 和
    LDH 會產生干擾，使結果出現偽陽性」一節，由此可見，受
    處分人當日所做抽血檢測酒精濃度方式，有其他因素造成偽
    陽性之可能，該檢驗結果並不必然為飲用酒類所致，惟受處
    分人血液檢體已依規定丟棄，無從再為更精準之檢測。準此
    ，自不得遽採行政院衛生署豐原醫院之檢驗報告而為不利於
    受處分人之認定，亦即不得逕以受處分人於車禍當日之血液
    酒精濃度為69.3 mg/dl，即認定受處分人於本次駕車前有何
    飲用酒類或食用含酒精之食品之違法情事。此外，復無其他
    積極證據足資證明受處分人確有原處分機關所指之違規行為
    ，應認其酒後駕車之嫌疑不足。
六、綜上所述，本院既認無法僅以受處分人於車禍當日檢測血液
    酒精濃度為69.3mg/dl ，即認定受處分人於舉發違規時間駕
    車前有飲酒之情事，已詳如前述，故本件既無資料證明受處
    分人有酒後駕車行為，本於訴訟上之待證事實「倘有懷疑，
    則從被告之利益作解釋」之證據法則，自應作有利於受處分
    人之認定，此外，復查無其他積極證據可認受處分人有原處
    分機關所稱之違規，原處分機關遽對受處分人為前開裁決，
    難認為允當，受處分人不服上開裁罰之聲明，並非無據，應
    由本院將原處分撤銷，並為受處分人不罰之諭知。
據上論斷，應依道路交通管理處罰條例第87條第2 項、道路交通
事件處理辦法第19條前段，裁定如主文。
中    華    民    國   100    年    6     月    30    日
                      交通法庭  法  官  楊萬益
以上正本證明與原本無異。
如不服本裁定應於送達後5日內向本院提出抗告狀。
                                書記官  張宏清
中    華    民    國   100    年    6     月    30    日